最　高　行　政　法　院　判　決
                                     100年度判字第2049號
再 審原 告  張永昌
訴訟代理人　林政憲　律師
          　馬翠吟　律師
再 審被 告  財政部臺北市國稅局
代　表　人　陳金鑑
上列當事人間贈與稅事件，再審原告對於中華民國99年11月11日
本院99年度判字第1206號判決關於其不利部分，本於行政訴訟法
第273條第1項第1款事由，提起再審之訴，本院判決如下：
　　主  文
再審之訴駁回。
再審訴訟費用由再審原告負擔。
　　理  由
一、和椿行銷顧問股份有限公司（以下簡稱和椿公司）於92年11
    月24日召開董事會決議發放現金股利，除息基準日為92年12
    月1日，再審原告於翌日92年12月2日與華南商業銀行（以下
    簡稱華南銀行）簽定股票信託契約，將名下和椿公司股票5,
    199,997股作為信託財產，並以其子女張以昇及張郁欣為信
    託孳息受益人。經再審被告查獲再審原告將所受配發92年度
    現金股利新臺幣（下同）43,653,975元（含可扣抵稅額6,51
    1,139元，股利淨額37,142,836元），於93年1月2日利用華
    南銀行信託財產專戶將該現金股利淨額分別轉匯予子女2人
    各18,571,218元（各已扣除銀行手續費200元），乃核定93
    年度贈與總額37,142,436元，贈與淨額36,142,436元，應納
    稅額10,894,823元，並按核定應納稅額10,894,823元處1倍
    罰鍰10,894,823元。再審原告不服，申請復查，經再審被告
    以97年6月13日財北國稅法二字第0970225163號復查決定書
    （下稱原處分）追減罰鍰23元，其餘復查駁回，再審原告不
    服，遂循序提起行政訴訟，經臺北高等行政法院99年度訴字
    第2846號判決（下稱原判決）駁回其訴，再審原告仍表不服
    ，提起上訴，本院99年度判字第1206號判決（下稱原確定判
    決）原判決關於罰鍰及該訴訟費用部分均廢棄；廢棄部分訴
    願決定及原處分（復查決定）均撤銷，並駁回其餘上訴。再
    審原告嗣以原確定判決不利部分有行政訴訟法第273條第1項
    第1款規定之事由，提起本件再審之訴。
二、再審原告起訴主張：原確定判決認本件屬遺產及贈與稅法第
    5條之1所列之非信託契約委託人取得信託利益之信託贈與行
    為，竟適用遺產及贈與稅法第3條第1項、第4條第2項等一般
    贈與規定，維持再審被告所為93年度贈與稅處分，違背同法
    第24條之1，應以訂定信託契約之92年12月2日視為贈與行為
    發生日，即所課徵者應為92年度贈與稅，影響再審原告該年
    度贈與總額及減除免稅額等核定結果，有適用法規顯然錯誤
    之違誤；原確定判決認定「信託契約成立於除息基準日後，
    卻未就信託契約成立即已取得之孳息贈與子女行為，申報贈
    與稅」云云，除逕行擬制除息基準日為適用遺產及贈與稅法
    第10條之2規定之要件外，並創設遺產及贈與稅法第3條第1
    項、第4條第2項所無之構成要件，加重納稅義務人之租稅負
    擔，悖於租稅法定主義，且與收付實現原則及稅捐稽徵法第
    12條之1所規定之實質課稅原則有違云云。
三、再審被告則以：本件贈與稅案件，系爭現金股息除息基準日
    為92年12月1日，再審原告於92年12月2日始與華南銀行簽定
    股票信託契約，雖系爭現金股利於92年12月30日發放，仍應
    歸其所有，併歸課其92年度綜合所得稅（收付實現原則），
    再審原告於93年1月2日將前開92年度股利淨額37,142,836元
    ，透過華南銀行信託財產專戶分別無償轉匯予子女2人各18,
    571,218元，自有遺產及贈與稅法第4條第2項規定贈與情事
    ，尚無綜合所得稅所謂收付實現原則之適用，本件並無再審
    理由所指違背法令情事等語，資為抗辯。
四、本院按：(一)當事人對於確定終局判決提起再審之訴，必須具
    有行政訴訟法第273條第1項所列各款情形之一者，始得為之
    。但當事人已依上訴主張其事由或知其事由而不為主張者，
    不在此限。而所謂「適用法規顯有錯誤者」，係指原判決所
    適用之法規與該案應適用之現行法規相違背，或與解釋、判
    例有所牴觸者而言。至於事實之認定或法律上見解之歧異，
    再審原告對之縱有爭執，要難謂為適用法規錯誤，自不得據
    為再審之理由。(二)經查，和椿公司股東會於92年6月27日決
    議將該年度盈餘由董事會另訂配息基準日，該公司董事會並
    於92年11月24日決議訂定和椿公司92年度現金股利除息基準
    日為92年12月1日等情，為原判決所確定之事實，而公司定
    有配息基準日者，僅於配息基準日記載於公司股東名簿之股
    東始得受分派股息，從而，再審原告於同年12月30日所受配
    發之92年度現金股利，即屬於其所得，至於再審原告於和椿
    公司除息基準日後之92年12月2日與華南銀行簽定股票信託
    契約，將名下和椿公司股票5,199,997股作為信託財產，並
    以其子女張以昇及張郁欣為信託孳息受益人，此之信託財產
    即和椿公司股票並不包含92年度之現金股利，再審原告主張
    92年度之現金股利為信託財產之孳息云云，尚難採信。從而
    ，原確定判決以系爭現金股利款項既於93年1月2日由再審原
    告未取具對價轉存子女張以昇及張郁欣帳戶，張以昇等2人
    即無償取得該現金股利，截至再審被告調查基準日（94年7
    月27日）為止，並未匯回再審原告帳戶，渠等顯有允受之意
    思甚明，贈與行為成立，因而認再審被告核定其93年度贈與
    總額37,142,436元，贈與淨額36,142,236元，應納稅額10,8
    94,823元，並無不合，將原判決此部分予以維持，業於理由
    中詳予論述，經核並無適用法規顯有錯誤之情事，再審原告
    就原確定判決已論駁不採之見解再為爭執，核屬法律上見解
    之歧異，要難謂為適用法規錯誤。另再審原告主張依遺產及
    贈與稅法第24條之1規定，應以訂定信託契約之92年12月2日
    視為贈與行為發生日，即所課徵者應為92年度贈與稅云云，
    惟此係指和椿公司股票5,199,997股部分是否列為92年度贈
    與稅而言，與本件贈與現金無涉，再審原告據此主張原確定
    判決適用法規顯有錯誤，自不足採。(三)綜上所述，原確定判
    決此部分並無行政訴訟法第273條第1項第1款適用法規顯有
    錯誤之情事，再審原告之訴，難認為有理由，應予駁回。
五、據上論結，本件再審之訴為無理由。依行政訴訟法第278條
    第2項、第98條第1項前段，判決如主文。
中　　華　　民　　國　　100　 年　　11　　月　　24　　日
                    最高行政法院第三庭
                        審判長法官　吳　明　鴻
                              法官　侯　東　昇
                              法官　江　幸　垠
                              法官　林　金　本
                              法官　陳　國　成

以  上  正  本  證  明  與  原  本  無  異
中　　華　　民　　國　　100　 年　　11　　月　　25　　日
　　　　　　　　　　　　　　　書記官　葛　雅　慎